【裁判字號】    98,交抗,162
【裁判日期】    980213
【裁判案由】    違反道路交通管理處罰條例
【裁判全文】
臺灣高等法院交通事件裁定             98年度交抗字第162號
抗  告  人
即受處分人  烴合興企業有限公司
代  表  人  甲○○
上列抗告人因違反道路交通管理處罰條例案件，不服臺灣板橋地
方法院，中華民國97年12月29日所為裁定（97年度交聲字第2829
號，原處分案號：交通部公路總局臺北區監理所97年10月9 日北
監自裁字裁40-D00000000號），提起抗告，本院裁定如下：
    主  文
抗告駁回。
    理  由
一、抗告意旨略以：查桃府交字第0970317876號函內容雖述及綠
    燈轉紅燈皆有黃燈為緩衝，然未提及黃燈亮啟時間長度為何
    。按抗告人股東之親屬，服務於臺北縣交通隊，指稱號誌黃
    燈亮啟秒數，可人為操控，而異於號誌時制計劃資料表所設
    定之亮啟時間，請調閱該路口3 年內燈號罰單，並與本件對
    照，以資佐證。爰請撤銷原處分及原裁定云云。
二、按停止線，用以指示行駛車輛停止之界限，車輛停止時，其
    前懸部分不得伸越該線；車輛面對圓形紅燈表示禁止通行，
    不得超越停止線或進入路口；道路交通標誌標線號誌設置規
    則第170條第1項、第206條第5款第1 目亦規定甚明。次按汽
    車行駛於高速公路，不遵使用限制、禁止、行車管制及管理
    事項之管制規則而未依標誌、標線、號誌指示行車者，處汽
    車駕駛人新臺幣（下同）3,000元以上6,000元以下罰鍰；汽
    車駕駛人有上開行為時，除依原條款處罰鍰外，並記違規點
    數1點，道路交通管理處罰條例第33條第1項第13款、第63條
    第1項第1款分別定有明文。再者，汽車駕駛人有經以科學儀
    器取得證據資料證明其行為違規之情形，當場不能或不宜攔
    截製單舉發者，得對汽車所有人逕行舉發處罰，上開條例第
    7條之1第1項第4款、第4項亦有規定。
三、經查：
  (一)抗告人即受處分人烴合興企業有限公司所有之車號 6N-0779
    號自用小客車（下稱系爭汽車），於民國97年8月1日9 時59
    分許，在臺66線與桃102 線岔路口（東向西），有「行駛快
    速公路未依標線指示行車」之違規，經桃園縣政府警察局交
    通隊依據採證照片，以該汽車所有人為被通知人掣單逕行舉
    發（桃警交相字第D00000000 號舉發違反道路交通管理事件
    通知單），原處分機關乃依道路交通管理處罰條例第33條第
    1項第13款規定，裁處罰鍰新臺幣（下同）3,000元，並依同
    條例第63條第1項規定，記違規點數1點等情，有採證照片、
    舉發通知單、裁決書在卷可稽。
  (二)抗告人固不否認系爭汽車於上開時、地，係行駛於直行車道
    之直行車，於紅燈亮啟後2.85秒時，其前車輪壓觸停止線前
    之感應電圈後由電腦自動偵測照相採證，而有跨越停止線之
    事實，惟以該路口號誌可能人為操控，黃燈燈號亮啟時間過
    短，致駕駛人無法及時煞停等語置辯。經查，依桃園縣政府
    97年9 月25日府交工字第0970317876號函附之楊梅鎮臺66線
    與桃102 線路口號誌時制計劃資料表已載明該路口黃燈亮啟
    時間依時段不同而分別設定為3秒或5秒，則抗告人指摘該函
    未提及紅燈亮啟時間長度云云，顯非實情，不足憑採。又依
    該書函可知，該路口之交通號誌由綠燈轉換紅燈時，至少有
    3 秒鐘之黃燈緩衝時間可供駕駛人採取煞停措施，已符合道
    路交通標誌標線號誌設置規則第231條第1款規定行車管制號
    誌之黃色燈號時間得依行車速限不同而依序規定黃燈時間為
    3秒、4秒及5秒之規定，且違規當日前後1周內，前揭路口之
    號誌並無故障報修紀錄，是以，抗告人指稱該路口黃燈燈號
    亮啟時間過短云云，即無可採。況抗告人所有該車，係於紅
    燈亮啟後2.85秒時，其前車輪始壓觸停止線，並非紅燈亮起
    瞬間即觸及停止線，顯見其扣除黃燈仍有相當時間足以煞停
    ，闖紅燈之原因當非交通號誌設置之問題。至抗告人指稱該
    路口號誌可能人為操控，僅為抗告人個人臆測之詞，亦無其
    他證據可憑，自無足採。
  (三)本件事實已臻明確，抗告意旨雖以該路口號誌黃燈亮啟時間
    過短，聲請調查該路口近3 年內燈號罰單，並與本件對照，
    以資佐證云云，應認並無必要，附此敘明。
四、綜上，抗告人所有之車號6N-0779 號自用小客車於前揭時、
    地有「行駛快速公路未依標線指示行車」之事實，洵堪認定
    。原處分機關依道路交通管理處罰條例第33條第1 項第13款
    、第63條第1項第1款之規定，就抗告人前揭違規行為，裁處
    罰鍰新臺幣3,000元，並記違規點數1點，於法並無不合，原
    審基此裁定駁回其異議，並無不當。抗告人仍執前詞，提起
    抗告，為無理由，應予駁回。
據上論結，應依道路交通案件處理辦法第26條，刑事訴訟法第41
2條，裁定如主文。
中    華    民    國    98    年    2     月    13    日
                  刑事第二十庭審判長法  官  楊貴雄
                                    法  官  鄧振球
                                    法  官  高愈杰
以上正本證明與原本無異。
不得再抗告。
                                    書記官  廖月女
中    華    民    國    98    年    2     月    13    日


司法院資訊處製作；財團法人民間司法改革基金會備份。
